臺灣士林地方法院民事判決　　　　　　　　　　　　　九十三年度簡上字第九六號
　　上　訴　人　乙○○
　　被　上訴人　甲○○
右當事人間請求返還借款事件，上訴人對於中華民國九十三年四月二十九日本院士林
簡易庭九十三年度簡字第三八一號第一審判決提起上訴，本院於九十三年十一月十七
日言詞辯論終結，判決如下：
    主  文
上訴駁回。
第二審訴訟費用由上訴人負擔。
    事實及理由
一、被上訴人起訴主張：上訴人於民國七十九年八月間向被上訴人借款新台幣（下同
    ）三十萬元，約定利息為一萬五千元，並簽發一紙同年九月一日到期，面額三十
    一萬五千元之支票（下稱系爭支票）交予被上訴人收執。上訴人尚欠被上訴人借
    款本金十八萬元及利息一萬五千元未清償，經被上訴人以存證信函催告無果。為
    此本於消費借貸之法律關係求為判決命上訴人給付十九萬五千元，及其中十八萬
    元自九十二年十月十五日起算之法定遲延利息等語。
二、上訴人則以：被上訴人於八十八年六月二日打傷其妻即上訴人之姊丙○○，丙○
　　○跑回娘家尋求保護，被上訴人託女兒張嘉倫帶一封信及悔過書交予丙○○及娘
  　家之人，信內記載只要丙○○肯回家，上訴人不用還錢，這些錢給丈母娘詹鑾英
　　買水果吃，被上訴人如再毆打丙○○願無條件離婚等語。丙○○為此回家，被上
  　訴人亦信守承諾，未再向上訴人催討借款，被上訴人已免除上訴人之債務等語，
　　資為抗辯。
三、本件原審對於被上訴人之請求，判決被上訴人全部勝訴，上訴人全部聲明不服，
    求為廢棄原判決，並駁回被上訴人在第一審之訴；被上訴人則求為判決駁回上訴
    。
三、被上訴人主張上訴人向其借款三十萬元，約定利息為一萬五千元，並簽發系爭支
    票交予被上訴人收執，上訴人並未清償借款本金十八萬及利息一萬五千元之事實
    ，為上訴人所不爭執。是本件主要爭執在於被上訴人是否已免除上訴人之借款債
    務？
　(一)被上訴人堅稱丙○○係於九十年一月七日回娘家，其於同年三月託女兒張嘉倫帶
  　信給丙○○，丙○○於同年八月八日由兒子張為紹帶回家。上訴人則指丙○○係
    於八十八年六月二日被毆打後回娘家，丙○○於收信後一、二星期就回家了。是
    兩造就丙○○於何時離家、收信及返家之陳述完全不同。經查，丙○○曾於八十
    八年六月二日被打傷，有診斷證明書影本一紙在卷可按（見本院卷第六十一頁）
    。丙○○自無可能同年六月二日以前離家。又丙○○自書之信函（見本院卷第五
    二頁）內稱其係於同年八月八日由兒子開車載返被上訴人住處，惟又稱收信時已
    六月二日以後離家，則其於八月八日返家時，離家僅二個月，如何能在台中居住
    半年，又回娘家居住。而詢之張嘉倫亦無法肯定係於八十八年或八十九年帶信給
    丙○○看（見本院卷第五十六頁），詹鑾英復稱：記不得何時收信，丙○○回家
    有二、三次，收信是第三次，當時住台北天母東路等語（見本院卷第四十四頁）
    。則丙○○於何年收信既無法確定，自難認丙○○確有於收信後一、二星期返家
    。
  (二)按附停止條件之法律行為，於條件成就時，發生效力，民法第九十九條第一項定
　　有明文。又免除為有相對人之單獨行為，以向債務人為之為必要。若向第三人為
  　免除之意思表示者，債之關係並不消滅。本件被上訴人不否認曾託女兒張嘉倫帶
    信予丙○○，並於信中記載只要詹鑾英能幫忙勸丙○○回家，上訴人之欠款即給
  　詹鑾英買水果吃等語，其雖稱欠款係給詹鑾英買水果吃，惟其真意應係指詹鑾英
    若能幫忙勸丙○○回家，就免除上訴人之債務。則依被上訴人於信中所載，被上
    訴人應僅係向丙○○及詹鑾英為免除之意思表示，而未對上訴人為免除之意思表
    示。又縱令被上訴人亦有對上訴人為免除之意思表示，惟依被上訴人自陳及張鑾
    英所述（見本院卷第六頁），被上訴人之免除亦附有詹鑾英應幫忙勸丙○○回家
    之停止條件。而丙○○自書其係因被上訴人威脅其不讓女兒張嘉倫至台南昆山技
    術學院就讀，始由兒子帶返家中，有前揭信函在卷可稽。詢之張嘉倫亦稱：母親
    好像因伊讀書問題回來，伊考上大學，父親說如果母親回來伊就可上大學等語（
    見本院卷第五十七頁、第五十九頁）。且衡情丙○○既係遭被上訴人毆打回娘家
    尋求保護，詹鑾英亦無可能為免除上訴人數萬元借款而勸丙○○回家。且果真上
    訴人之借款債務業經被上訴人免除，上訴人何以未向被上訴人索回系爭支票。本
    件詹鑾英既未勸丙○○回家，上訴人免除所附停止條件自未成就，不生免除之效
    力。
四、綜上所述，被上訴人本於消費借貸之法律關係請求被告給付十九萬五千元，及其
    中十八萬元自九十二年十月十五日起至清償日止，按年息百分之五計算之利息，
    為有理由。上訴意旨指摘原判決不當，求予廢棄改判，為無理由，應予駁回。
五、本件判決基礎已臻明確，兩造其餘之攻擊防禦方法及訴訟資料，核與判決之結果
    不生影響，爰不一一論述，併予敘明。
據上論結，本件上訴為無理由，依民事訴訟法第四百三十六條之一第三項、第四百四
十九條第一項、第七十八條，判決如主文。
中　　　華　　　民　　　國　　九十三　　年　　十一　　月　　　三十　　　日
                                        臺灣士林地方法院民事第一庭
                                            審判長法官  黃小瑩
                                            法      官  洪舜帆
                                            法      官  楊智勝
右為正本係照原本作成。
本判決不得上訴。
中　　　華　　　民　　　國　　九十三　　年　　十二　　月　　　 二 　　　日
                                            法院書記官  黃王雅寬
